臺灣高等法院高雄分院刑事判決　　94年度重上更(三)字第28號
上　訴　人
即　被　告　甲○○
選任辯護人　侯永福　律師
上列上訴人因違反槍砲彈藥刀械管制條例案件，不服臺灣屏東地
方法院87年度訴字第601 號中華民國87年9 月9 日第一審判決（
起訴案號：臺灣屏東地方法院檢察署87年度偵字第3494號），提
起上訴，判決後，經最高法院第3次發回更審，本院判決如下：
    主  文
原判決關於甲○○部分撤銷。
甲○○共同未經許可，販賣可發射金屬或子彈具殺傷力之改造玩
具手槍，未遂，處有期徒刑貳年柒月，併科罰金新台幣伍拾萬元
，罰金如易服勞役，以罰金總額與陸個月之日數比例折算；扣案
附表(一)編號一至編號七所示之物品均沒收。又共同未經許可，出
借槍砲之主要組成零件，處有期徒刑壹年，併科罰金新台幣貳拾
萬元，罰金如易服勞役，以罰金總額與陸個月之日數比例折算。
扣案附表(一)編號九所示之物品沒收。應執行有期徒刑參年貳月，
併科罰金新台幣陸拾萬元。罰金如易服勞役，以罰金總額與陸個
月之日數比例折算；附表(一)編號一至編號七、編號九所示物品均
沒收。
    事  實
一、甲○○、楊凱倫（經本院前審判決後死亡，由最高法院改判
    公訴不受理）係朋友關係，2 人明知槍枝、子彈均係管制物
    品，未經許可不得製造、販賣、寄藏、出借及持有，詎楊凱
    倫未經許可，持有仿COLT廠半自動手槍改造之可發射金屬或
    子彈具有殺傷力之白色玩具手槍1 枝，嗣為販賣上開經改造
    具殺傷力之玩具手槍，及可供該改造具殺傷力玩具手槍使用
    子彈圖利，遂與甲○○共同基於製造子彈之概括犯意聯絡，
    於民國（下同）87年3 月間，同赴台南縣歸仁鄉圓環附近捷
    豹模型店購得玩具槍金屬子彈1 批，及由楊凱倫取自鞭炮內
    之火藥，交給甲○○，甲○○即自87年3 月間迄於87年5 月
    初止，連續在其台南縣關廟鄉○○村○○路33之88號住處，
    以其所有尖嘴鉗、斜嘴鉗、挫刀、起子等工具，打開玩具槍
    子彈，加裝6 釐米之鋼珠，在彈殼底部裝填火藥，先後未經
    許可，製造具有殺傷力之子彈11發，並以楊凱倫所交付另1
    把無殺傷力之黑色改造四五手槍試射其中2 發，餘子彈9 發
    。該黑色玩具手槍槍管因係塑膠材質，且無殺傷力，因而導
    致槍枝滑套脫落，僅剩槍身。甲○○於87年3 月間製造完成
    部分之子彈後，即與楊凱倫共同基於未經許可，販賣改造具
    殺傷力之玩具手槍及子彈之犯意聯絡，由甲○○自87年3 月
    間起，至87年4 月間止，在台南市○○路附近魔力PUB 店內
    ，以1 把改造具殺傷力玩具手槍及7 發子彈新台幣（下同）
    6 萬元之代價向來自嘉義姓名及年籍均不詳綽號「祥仔」之
    成年男子兜售楊凱倫所持有前揭仿COLT廠半自動手槍改造之
    可發射金屬或子彈具有殺傷力之銀色玩具手槍，及所共同製
    造子彈，因該綽號「祥仔」之成年男子欲購買制式手槍致未
    能成交，事後甲○○仍伺機接續在台南某不詳處所，向其他
    2 名不詳姓名之買主兜售，惟仍因價格未能談妥或價錢太高
    等因素致未能販賣得逞。嗣於87年4 月間，楊凱倫因恐被警
    查獲所持有之上開改造具殺傷力之玩具手槍，遂將該銀色玩
    具手槍交給甲○○代為藏放，甲○○即未經許可，將之寄藏
    於其在台南縣關廟鄉○○村○○路33之88號住處伺機兜售。
    另於87年3 月上旬某日晚間，甲○○之友人綽號「大隻」之
    陳昱任（另案因未經許可持有改造具殺傷力玩具手槍及子彈
    經台灣台南地方法院判處有期徒刑2 年，並經台灣高等法院
    台南分院及最高法院駁回上訴確定）在台南市○○路○路易
    十三ＫＴＶ」與人發生衝突，遂以電話向適在台南市○○○
    路「你會紅ＫＴＶ」消費之甲○○借用手槍，甲○○與楊凱
    倫竟另行起意，攜帶該黑色改造四五玩具手槍槍身，屬槍砲
    之主要組成零件以及所製造之子彈7 發，搭乘計程車共赴台
    南市○○路○路易十三ＫＴＶ」，出借該黑色改造四五玩具
    手槍槍身及子彈予陳昱任供防身之用，因與陳昱任口角者已
    離去，陳昱任遂將槍、彈交還甲○○。嗣經台灣屏東地方法
    院檢察署檢察官核發搜索票指揮內政部警察署保安警察第7
    總隊（現改制為水上警察局）第2 大隊、海岸巡防司令部
    532 情報組，於87年5 月21日上午8 時許，在甲○○上開住
    處查獲，並扣得附表(一)所示槍枝、子彈等物品後，再循線於
    同日下午1 時40分許，在楊凱倫位於台南縣歸仁鄉看東村11
    號之舊宅，扣得附表(二)所示之物品。
二、案經內政部警察署保安警察第7 總隊第2 大隊移送臺灣屏東
  　地方法院檢察署檢察官偵查起訴。
    理  由
一、訊據上訴人甲○○對於受楊凱倫之託代為寄藏槍枝之事實，
    固供認不諱，惟矢口否認有製造子彈、販賣槍彈、出借槍砲
    之主要組成零件予陳昱任等情事，辯稱：查扣之子彈係楊凱
    倫所製造；槍枝是陳昱仁私自搶走，並非我所借予；扣案之
    工具係我讀書上工藝課時所購買，並非用以製造子彈，我在
    警詢之筆錄係因警員之刑求，將我眼、口矇住，並灌水、但
    不知何人。在檢察官偵查中坦承製造是因為警員要求我必須
    按警訊之陳述應訊，否則要借提外出查案云云。
二、惟查：
  (一)按被告以外之人於審判中死亡者，其於檢察事務官、司法警
    察官或司法警察調查中所為之陳述，經證明具有可信之特別
    情況，且為證明犯罪事實之存否所必要者，得為證據，刑事
    訴訟法第159 條之3 第1 款定有明文。經查本件證人即共同
    被告楊凱倫已於民國89年8 月31日死亡，有其戶籍謄本及台
    灣台南地方法院檢察署相驗屍體證明書附於最高法院卷可稽
    ，而其於警詢中及檢察官偵查中、法院審理中之供述，經證
    明具有可信之特別情況，且為證明犯罪事實之存否所必要，
    詳如後述，依上開法條之規定，自得為證據；另就本案被告
    以外之人之陳述，除楊凱倫部分及陳昱任於台灣台南地方法
    院其被訴槍砲彈藥刀械管制條例案件審理中之陳述部分外，
    亦經當事人於審判程序同意作為證據，本院審酌該言詞陳述
    或書面陳述作成時之情況，認為適當，就楊凱倫及陳昱任於
    台灣台南地方法院其被訴槍砲彈藥刀械管制條例案件審理中
    之陳述部分外，依刑事訴訟法第159 條之5 第1 項之規定，
    亦得為證據。是本案依上開說明，除陳昱任於台灣台南地方
    法院其被訴槍砲彈藥刀械管制條例案件審理中之陳述部分外
    ，均得為證據，先予說明。
  (二)上訴人甲○○於警訊中已經坦承：「我負責做子彈」（見警
    卷第3 頁背面第1 行），而上訴人甲○○上開自白係在其自
    由意識下所為陳述，是依据甲○○之說詞製作筆錄，亦經證
    人即偵訊警員曾進賢於本院前審調查時證述在卷（見本院更
    一審卷第110 頁），且上訴人甲○○於本院前審調查時亦陳
    稱：「警員並未對我刑求」等語（見本院更一審卷第100 頁
    倒數第2 行），參以上訴人甲○○事後於檢察官偵查中陳稱
    ：「尖嘴鉗及斜嘴鉗是用來轉動子彈底部，打開準備放底火
    」、「子彈是由我負責改造．．．．子彈第1 發是我於87年
    3 月開始製造的，最後一發是在87年5 月初製造，地點在我
    家裡製造，前後共製造了11發，另有2 發我已試射過」等語
    （見87年度偵字第3494號卷第4 頁背面），及其於檢察官聲
    請原審法院裁定羈押，於原審法院訊問時亦坦承；手槍是楊
    凱倫改造，子彈才是我改造等語（見原審87年度聲羈字第
    114 號卷第4 頁背面）觀之，上訴人甲○○上開陳述應係任
    意性之自白無訛，上訴人甲○○在警訊中之供述既係在自由
    意識所為，衡之常情，警員無即再要求上訴人甲○○在偵查
    中必須按警訊中之供述應訊之必要，是上訴人甲○○事後於
    本院審理時辯稱於警詢中係因警員之刑求，檢察官偵查中所
    為自白係因警員要求其必須按照其警訊中之供述應訊，否則
    要借提外出查案云云（更何況就要借提外出查案一詞而言，
    亦僅係要查明案情，尚難認係施以威脅、利誘或其他不正之
    方法），顯係飾卸之詞，不足採信。
  (三)又在上訴人甲○○住處為警查獲如附表(一)所示之尖嘴鉗、斜
    嘴鉗、挫刀、起子等工具，係上訴人甲○○所有之事實，迭
    據上訴人甲○○於檢察官偵訊及本院前審調查時供認不諱（
    見前揭偵查卷第3 頁背面、本院上訴卷第77頁背面、第118
    頁背面第6 行），核與楊凱倫於警訊中陳稱：挫刀、鉗子及
    螺絲起子是甲○○所有等語相符（見警卷第6 頁背面），因
    如附表(一)所示之尖嘴鉗、斜嘴鉗、挫刀、起子等工具，係在
    上訴人甲○○住處為警查獲，楊凱倫已死亡，且其此部分警
    訊中之陳述有可信情事，自得採為証据。又上開扣案之挫刀
    、鉗子、起子均可供製造槍彈使用之工具之事實，亦經內政
    部警政署刑事警察局鑑定明確，有該局90年8 月22日，90刑
    鑑字第175585號鑑定函在卷可憑（見本院更 (一)卷 第61頁
    ）。
  (四)再証人楊凱倫（已死亡）於警訊中陳稱：改造子彈是我於87
    年3 月間在台南歸仁鄉圓環附近捷豹模型店購買等語（見警
    卷第6 頁倒數第1 行）；於檢察官偵查中亦陳稱：子彈係我
    在台南縣歸仁鄉圓環附近捷豹模型店購買，也是準備要讓他
    改裝的，我連同鞭砲的火藥一起拿給甲○○彈等語（見前揭
    偵查卷第13頁）；於本院前審調查時供稱：「火藥是我寄放
    的」、「．．．但子彈6 發及彈殼3 粒是與王（指甲○○）
    去買的」等語（見本院上訴卷第42頁背面），因証人楊凱倫
    已死亡，依刑事訴訟法第159 條之3 第1 款規定，其於警訊
    及偵查中之陳述自得為證據，參酌上訴人甲○○前揭自白，
    及楊凱倫上開供述觀之，在上訴人甲○○住處查獲之子彈係
    楊凱倫與上訴人甲○○於87年3 月間在台南歸仁鄉圓環附近
    捷豹模型店購買玩具槍之玩具子彈後，連同楊凱倫取自鞭炮
    內之火藥交給上訴人甲○○，由上訴人甲○○在其台南縣關
    廟鄉○○村○○路33之88號住處，以其所有尖嘴鉗、斜嘴鉗
    、挫刀、起子等工具，將玩具槍子彈予以改造，製造成有殺
    傷力之子彈者無訛。雖楊凱倫於警訊中陳稱：玩具槍子彈買
    9 顆云云，於檢察官偵查中供稱係87年4 月間購買云云（見
    前揭偵查卷第13頁）。於本院前審調查時：子彈是甲○○在
    歸仁鄉買的，1 發600 元云云（見本院上訴卷第31頁背面）
    。惟在上訴人甲○○住處警查獲扣得之改造子彈係9 顆，彈
    殼2 顆，有搜索扣押筆錄可憑（見警卷第13頁），且上訴人
    甲○○於警訊中亦自承曾試射2 發，則楊凱倫所購買交付給
    上訴人甲○○供改製子彈用之玩具槍子彈非僅9 顆至為顯然
    ；是其於警訊中供稱僅購買9 顆云云，應無可採。再者，上
    訴人甲○○自承其改造子彈之時間係起於87年3 月間，而供
    改造子彈係楊凱倫與上訴人甲○○一同前往捷豹模型店，由
    楊凱倫所購買已如前述，參照上訴人甲○○就改造子彈之時
    間係自87年3 月至5 月間，楊凱倫購買及交給上訴人甲○○
    供改造子彈用之玩具槍子彈之時間，應以其在警訊時所供係
    在87年3 月間為可採。則楊凱倫於檢察官偵查中所陳：係4
    月間云云，即與事實不符。又子彈既經改造完畢，為了解改
    造後子彈之射程距離、威力為何，是否可擊發等情，改造者
    通常會予以試射，從而上訴人甲○○於警訊中供稱：試射2
    發，應可採信，是上訴人甲○○製造子彈之數量係11發應可
    認定。楊凱倫於警訊時雖又供稱：子彈係我於87年4 月間要
    甲○○拿回去藏放云云，嗣又稱：以700 元買回空子彈，買
    回後我再填入鋼珠及鞭炮火藥云云；於本院前審調查時供稱
    ：改造子彈是我寄放云云（見警卷第6 頁背面、本院上訴卷
    第8 頁背面）。於檢察官聲請原審法院裁定准予對楊凱倫羈
    押，經原審法院訊問時供稱：子彈是其弟弟楊哲銘留下云云
    （見原審87年度聲羈字第115 號卷第6 頁）。惟上訴人甲○
    ○於原審初訊時亦僅辯稱：查獲槍枝係楊凱倫所寄放（見原
    審卷第9 頁）；且於本院更審前調查時，經詢以「楊凱倫寄
    放何物？」時，亦僅供稱：槍、槍管、彈匣等語，經訊問楊
    凱倫「是否如此？」時，楊凱倫亦供稱：「是的，火藥係我
    寄放」等語（見本院上訴卷第42頁）。是上訴人甲○○所辯
    ：子彈並非我所製造而係楊凱倫所寄放云云；及楊凱倫所供
    ：買回空子彈後，我再填入鋼珠及鞭炮火藥（即由其自行製
    造之意），子彈係其寄放在甲○○處所云云，均與事實不符
    ，委無可採。又楊凱倫之弟弟楊銘哲於86年間雖有未經許可
    持有改造之玩具手槍及子彈前科，此經本院前審調取台灣台
    南地方法院86年度少訓執字第776 號等卷查閱無訛，惟尚難
    證明在上訴人甲○○住處查獲之子彈係楊銘哲所製造，是此
    部分卷證亦難採為上訴人甲○○有利之認定。
  (五)又扣案仿COLT廠半自動手槍改造手槍1 支係上訴人甲○○於
    8 7 年4 月間，受楊凱倫之託，將之寄藏在其前揭台南縣關
    廟鄉○○村○○路33之88號其住處之事實，已據上訴人甲○
    ○坦承不諱（見前揭偵查卷第4 頁、原審卷第9 頁、本院上
    更 ( 一)卷第37頁、本院上更二卷第64頁），核與楊凱倫於
    警訊中供稱：「這些槍是87年4 月中旬，我要甲○○至我我
    家拿去別處藏放」；於偵查中供稱：「我在87年4 月間叫甲
    ○○到我家拿槍回家，因為我有前科怕被警查獲，才會叫甲
    ○○拿到他家」等語相符（見警卷第6 頁、前揭偵查卷第12
    頁背面）。
  (六)另本件在上訴人甲○○住處查扣改造銀色玩具手槍（管制編
    號0000000000號），及子彈9 顆，經送內政部警政署刑事警
    察局鑑定結果，認「手槍係仿COLT廠半自動手槍製造之玩具
    槍換裝車通之金屬槍管改造而成，滑套材質為金屬，其擊發
    機械正常，具發射子彈功能，認具殺傷力。送鑑子彈9 顆，
    均係玩具槍金屬彈殼加裝直徑約6 公厘鋼珠改造而成，試射
    3 顆可擊發，認具殺傷力」，有該局87年6 月17日刑鑑字第
    40543 號鑑驗通知書在卷可按（見前揭偵查卷第69頁）。是
    上開銀色改造玩具手槍及子彈均具殺傷力應可認定。
  (七)上訴人甲○○於警訊中坦承：隔了2 天，約是本月（即87年
    5 月）7 日在台南市○○路一帶魔力PUB 與1 位來自嘉義綽
    號「祥仔」的男子談論，係由我本人及楊凱倫及綽號「嘉龍
    」之男子一同前往，因「祥仔」稱要制式的，當時我們只有
    攜帶1 把改造的，所以對方不要等語（見警卷第2 頁背面倒
    數第3行 起）；上訴人甲○○於偵查中亦坦承：因我的朋友
    「嘉龍」說有人要買槍，我就帶該槍與楊凱倫一起與買主見
    面洽談，在台南市○○路魔力PUB 店，買主來自嘉義，綽號
    叫「祥仔」，此次交易未成功，因對方要買制式的，不要改
    造的等語（見前揭偵查卷第4 頁第5 行起）。楊凱倫於警訊
    中亦供稱：「這些槍彈我與甲○○以1 把配7 顆改造子彈6
    萬元之代價出售，因價錢太高而無法售出，所以一直寄放在
    甲○○家」；楊凱倫於檢察官偵查中亦供稱：「都沒有賣出
    去，因為價錢談不攏，有接洽買主3 次，第1 次是在87年2
    、3 月間，第3次 是在87年4 月間某日，是由甲○○找買主
    再跟我談，談的地點在台南，原先談妥了價錢，但看槍後都
    說價錢太高」各等語（見警卷第6 頁倒數第5 行、前揭偵查
    卷第13頁倒數第3行 起）等語，雖上訴人甲○○就兜售之次
    數及時間一節與楊凱倫所供不甚一致，惟上訴人甲○○上開
    自白，並有為警查獲時扣案之子彈及改造具殺傷力之白色玩
    具手槍可資佐證，楊凱倫於警訊及偵查中亦供稱有出售槍彈
    未成之情事，則上訴人甲○○應有接續向綽號「祥仔」之成
    年男子及其他2 名不詳姓名之人兜售改造具殺傷力之玩具手
    槍及子彈未成之事實，應無疑義。又槍枝若無子彈無法發揮
    射擊之功用，是楊凱倫上開所陳欲以1 把手槍搭配7 顆子彈
    出售等情，應堪採信。參酌上訴人甲○○製造子彈之時間係
    起於87年3 月間，上訴人甲○○及楊凱倫均稱寄藏槍枝之時
    間係在87年4 月間等情觀之，上訴人甲○○販賣改造槍彈之
    時間應以在87年3 、4 月間為可採。再者，上訴人甲○○於
    警訊中固供稱：87年5 月7 日與綽號「祥仔」男子談論槍枝
    買賣時，係攜帶1 把改造的（經警查獲其中1 把「銀色」）
    等語又扣案改造白色玩具手槍（管制編號0000000000號），
    經送內政部警政署刑事警察局鑑定結果，認「手槍係仿COLT
    廠半自動手槍製造之玩具槍換裝車通之金屬槍管改造而成，
    滑套材質為金屬，其擊發機械正常，具發射子彈功能，認具
    殺傷力」，本院上更二審理時勘驗該扣案改造銀色（即白色
    ）玩具手槍，核對其上貼管制編號0000000000號字條，即是
    該經送內政部警政署刑事警察局鑑定認具殺傷力之手槍，有
    當庭勘驗筆錄可憑（見本院本審卷60頁），是上訴人所兜售
    者應係扣案銀色管制編號0000000000號具殺傷力之玩具手槍
    無訛。
  (八)87年3 月上旬某日晚間，上訴人甲○○之友人陳昱任（綽號
    大隻），在台南市○○路○路易十三ＫＴＶ」與人發生衝突
    ，遂以電話向適在台南市○○○路「你會紅ＫＴＶ」消費之
    甲○○借用手槍，上訴人甲○○與楊凱倫即攜帶該黑色改造
    四五玩具手槍槍身，屬槍砲之主要組成零件及所製造之子彈
    7 發，搭乘計程車共赴台南市○○路○路易十三ＫＴＶ」，
    將該黑色改造四五玩具手槍槍身、子彈7 發未經許可而出借
    交付陳昱任，惟因與陳昱任口角者已離去，陳昱任遂將槍彈
    交還上訴人甲○○等情，已經上訴人甲○○於警訊中坦承：
    陳昱任於3 月上旬某週6 晚上，在台南市○○路○路易十三
    ＫＴＶ」與人發生糾紛，打電話至台南市○○○路「你會紅
    ＫＴＶ」找我與楊凱倫，要借用槍，我與楊凱倫隨即搭計程
    車至「路易十三ＫＴＶ」將改造四五手槍1 支及子彈7 顆拿
    給陳昱任，準備與人打架使用，但因對方已逃離現場而未使
    用，陳昱任於當夜凌晨約3 時許即將該槍彈歸還等語（見87
    年偵字第3494號第27頁背面倒數第2 行、第28頁）；又證人
    楊凱倫於檢察官偵查中亦陳稱：「．．．當時我跟甲○○在
    你會紅KTV 唱歌，有一位朋友叫「義仔」接到「大隻」打電
    話進來，說要找「庸仔」，「大隻」說他跟人家發生事情了
    ，我就跟甲○○過去路易十三KTV ，當時槍枝是放在甲○○
    身上．．．．」（偵查卷第６０頁），足認被告確有將該黑
    色改造四五玩具手槍槍身及子彈借於陳昱任。上訴人嗣於偵
    查中亦供稱：警方借提時所述均實在，並無遭強暴、脅迫或
    刑求之情事等語（見前揭偵查卷第33頁背面），是上訴人上
    開自白應具任意性。是上訴人及楊凱倫於上開檢察官偵訊中
    供稱：槍係陳昱任所強行取走云云，應係事後飾卸之詞，不
    足採信。上訴人甲○○於檢察官偵查中又稱：我把槍枝繫在
    腰際．．．．是扣案黑色槍身，不是白色槍身等語（見前揭
    偵查卷第105 頁背面），足認其所借予陳昱任之手槍，係黑
    色槍身，即如扣案附表(一)編號9 所示之改造四五手槍槍身無
    疑該扣案黑色槍身，經送鑑定結果，只是玩具槍零件，及土
    造槍管半成品，無法供組成槍枝成品，此有刑事警察局90年
    8 月23日90刑鑑字第17558 5 號函可憑，並有該扣案物品可
    資佐証。且該扣案黑色槍身，依被告甲○○於警詢中之陳述
    ，係「．．．．期間自行在室外無人處試射2 發而導致槍枝
    故障，滑套不堪用即停止試射．．．．」，證人楊凱倫於警
    詢中亦證稱：「．．．因甲○○試射時滑套脫落，而導致其
    中1 把零件欠缺不堪使用，另1 把槍可使用，．．．」以觀
    ，該黑色槍枝既已滑套脫落而不堪使用，自非屬可發射金屬
    或子彈具殺傷力之改造玩具手槍，惟其性質因改裝後能組成
    槍支，仍屬槍砲之主要組成零件。末按上訴人甲○○於上開
    警訊中僅供稱：陳昱任準備和人打架使用等語（見附在偵查
    卷內第28頁第4 行之警訊筆錄），此外並無確切之證據足以
    證明上訴人出借改造黑色四五手槍槍身予陳昱任，是為供其
    以該槍彈作為犯罪之用，尚難推定係意圖供自己或他人犯罪
    之用，而出借予陳昱任，併予說明。
  (九)綜上所述，上訴人甲○○所辯未製造子彈，亦未販賣銀色仿
　　COLT廠半自動改造手槍、子彈及出借改造黑色四五手槍槍身
    云云，應係飾卸之詞，不足採信，其犯行已堪認定。
三、按槍砲彈藥刀械管制條例已於民國94年1 月26日修正公布，
    關於未經許可，販賣可發射金屬或子彈具殺傷力之改造玩具
    手槍未遂之行為，依修正後該條例第8 條第5 項、第1 項規
    定之法定刑為無期徒刑或5 年以上有期徒刑，併科新臺幣10
    00萬元以下罰金。而修正前該條例第11條第5 項、第1 項規
    定之法定刑則為5年以上有期徒刑，併科新臺幣1000萬元以
    下罰金。兩相比較結果，以修正前之規定較有利於被告，依
    刑法第2 條第1項 但書規定，此部分自應適用較有利於被告
    之修正前槍砲彈藥刀械管制條例第11條第5 項、第1 項之規
    定處斷。又關於未經許可，寄藏可發射金屬或子彈具殺傷力
    之改造玩具手槍未遂之行為，依修正後該條例第8 條第4 項
    規定之法定刑為3 年以上10年以下有期徒刑，併科新臺幣
    700 萬元以下罰金。而修正前該條例第11條第4 項規定之法
    定刑則為1 年以上7 年以下有期徒刑，併科新臺幣700 萬元
    以下罰金。兩相比較結果，以修正前之規定較有利於被告，
    依刑法第2 條第1 項但書規定，此部分自應適用較有利於被
    告之修正前槍砲彈藥刀械管制條例第11條第4 項之規定處斷
    。另按槍砲彈藥刀械管制條例第8 條第1 項，既將製造、販
    賣、運輸為併列之規定，有一於此即構成犯罪。該條第2 項
    （修正後已移為第3 項）所稱意圖供自己或他人犯罪之用，
    而犯前項之罪，係指意圖供自己或他人犯未經許可製造、販
    賣或運輸以外之其他罪行之用，而為製造、販賣或運輸行為
    之意，至其所規定製造、販賣、運輸行為本身，應不在意圖
    供自己或他人犯罪之用之列，其同條例第11條第1 、第2 項
    之規定亦然，此有最高法院77年台上字第5721號判例可資參
    照，其後槍砲彈藥刀械管制條例修改增定未經許可，不得轉
    讓、出租、或出借之情，亦應為相同之解釋。核上訴人甲○
    ○未經許可製造子彈之所為，係犯槍砲彈藥刀械管制條例第
    12條第1 項之未經許可製造子彈罪。其先後多次未經許可，
    而製造子彈之行為，時間緊接，手法相同，且係觸犯同一罪
    名之罪，顯係基於概括之犯意為之，應依刑法第56條之規定
    ，論以一罪。其未經許可持有子彈係製造子彈之當然結果，
    不另論罪。上訴人甲○○製造子彈後持以販售而未能賣出之
    所為，係犯同條例第12條第5 項、第1 項之未經許可販賣子
    彈未遂罪，所犯製造子彈與販賣子彈未遂係不同之2 行為，
    且製造之目的在販賣，2 行為間有方法結果之牽連關係，應
    依刑法第55條之規定，從一重以販賣子彈罪處斷。上訴人甲
    ○○販賣子彈同時販賣具殺傷力之玩具手槍未能得逞之所為
    ，係同時觸犯修正前槍砲彈藥刀械管制條例第11條第5 項、
    第1 項及槍砲彈藥刀械管制條例第12條第5 項、第1 項未經
    許可販賣其他可發射金屬或子彈具有殺傷手槍及子彈未遂罪
    ，且為1 行為同時觸犯2 罪名，應依刑法第55條之規定，從
    較重之修正前槍砲彈藥刀械管制條例第11條第5 項、第1項
    ，未經許可販賣經改造具殺傷力之玩具手槍未遂罪處斷。公
    訴人雖未就上訴人甲○○販賣子彈未遂部分提起公訴，惟此
    部分與起訴部分既有想像競合之裁判上一罪關係，自為起訴
    效力所及，本院自應併予審判。上訴人甲○○先後3 次兜售
    槍彈未成，係為達成一個販賣之目的所為之接續行為，其各
    次兜售行為僅係1 次販賣行之一部分，僅論以一販賣未遂罪
    。上訴人甲○○於販賣未遂後，又未經許可而受楊凱倫之託
    代為藏放可發射金屬或子彈具有殺傷力手槍，伺機兜售之所
    為，此部分係犯修正前同條例第11條第4 項之未經許可寄藏
    具殺傷力之玩具手槍罪，所犯未經許可寄藏具殺傷力之玩具
    手槍罪與前揭未經許可販賣具殺傷力玩具手槍未遂罪間，亦
    有牽連關係，應從較重之修正前槍砲彈藥刀械管制條例第11
    條第5 項、第1 項，未經許可，販賣具殺傷力玩具手槍未遂
    罪處斷。公訴人就未經許可製造子彈部分認係犯同條例第12
    條第3 項、第1 項之意圖供自己犯罪之用而製造子彈罪，就
    未經許可，販賣具殺傷力玩具手槍罪部分認係犯同條例第11
    條3 項、第1 項之意圖供自已犯罪而販賣未遂罪，依前揭最
    高法院之判例意旨，均有未洽，惟社會基本事實相同，爰變
    更起訴法條。上訴人甲○○就未經許可製造、販賣子彈及販
    賣具殺傷力玩具手槍之犯行，與已死亡之楊凱倫有犯意之聯
    絡及行為之分擔，為共同正犯。上訴人甲○○販賣具殺傷力
    之玩具手槍之行為，為未遂犯，爰依既遂犯之刑減輕之。核
    上訴人甲○○與楊凱倫共同未經許可出借改造黑色四五手槍
    槍身及子彈7 發予陳昱任，此部分係犯槍砲彈藥刀械管制條
    例第13條第2 項、槍砲彈藥刀械管制條例第12條第2 項之罪
    。上訴人所犯上開2 罪間，係基於一行為而同時犯之，應從
    其較重之槍砲彈藥刀械管制條例第13條第2 項1 罪處斷。公
    訴人就上訴人甲○○未經許可，出借改造黑色四五手槍槍身
    部分，認係涉犯同條例第13條第4 項之罪，尚有未洽，檢察
    官起訴所引適用之法律，爰予變更。公訴人雖未就上訴人甲
    ○○未經許可出借子彈部分部分提起公訴，惟既與未經許可
    出借改造具殺傷力玩具手槍部分有想像競合之裁判上一罪關
    係，自為起訴效力所及，本院亦應併予審判。上訴人甲○○
    就上開未經許可出借改造黑色四五手槍槍身及子彈部分與楊
    凱倫有犯意之聯絡及行為之分擔，均為共同正犯。上訴人甲
    ○○所從重處斷之未經許可販賣可發射金屬或子彈具有殺傷
    力之玩具手槍未遂罪，與所從重處斷之未經許可出借槍砲之
    主要組成零件二罪間，犯意各別，行為互殊，應分論併罰。
    又槍砲彈藥刀械管制條例第18條第4 項所定自白減輕或免刑
    規定，必以在偵查或審判中自白，並供述全部槍械、彈藥、
    刀械之來源及去向，因而查獲或因而防止重大危害治安事件
    之發生者，始能減免其刑。第4 項既謂「並」供述全部槍砲
    、彈藥、刀械之來源「及」「去向」，自係指已將槍械、彈
    藥移轉他人持有之情形而言，不包括仍為自己持有之情形在
    內，此觀同條第1 項後係指已移轉他人持之情始有去向等語
    自明，此有最高法院90台上字第3561號判決可資參照。本件
    上訴人甲○○所為核與上開要件不符，故不予減免刑責，均
    附此明。
四、公訴意旨另以：被告甲○○與楊凱倫另基於製造槍枝之犯意
    聯絡，由楊凱倫於87年3 月間，在台南市○○路八八八ＫＴ
    Ｖ向綽號「福仔」者購買槍管5 枝，連續在被告位於台南縣
    關廟鄉○○村○○路33之88號住處，製造完成1 枝具殺傷力
    之槍枝，及著手製造1 枝尚未具殺傷力之槍枝。因認被告甲
    ○○此部分另涉有槍砲彈藥刀械管制條例第11條第3 項、第
    1 項製造槍既遂，及製造槍枝未遂罪嫌。訊據上訴人甲○○
    則堅詞否認有公訴人所指製造槍枝之犯行，辯稱：扣案槍枝
    係楊凱倫所交付，其並未參與製造等語。經查：
  (一)上訴人甲○○於警訊中固供稱：「查獲之工具係用來整理及
    修理槍枝之用，所持有之手槍2 把係楊凱倫負責改造」，於
    檢察官偵查中供稱：「槍及槍管是楊凱倫負責改造的」等語
    （見警卷第2 頁、第3 頁、前揭偵查卷第四頁背面），楊凱
    倫於警訊中亦供稱：「5 枝槍管係我於87年3 月間，在台南
    市○○路八八九ＫＴＶ內向某綽號「阿福」者所購買，準備
    請人代為改造」，於檢察官偵查中供稱：「因為有1 支槍己
    故障，想買回來修理故障的槍枝，我是要叫甲○○去裝修順
    便試射，我因為有前科不敢改裝，所以叫甲○○依照說明書
    幫我改裝」等語（見警卷第6 頁背面、偵卷第13頁）等語。
    惟將在上訴人甲○○之住處及楊凱倫之舊宅查獲如附表(一)、
    (二)所示之鉗子、小挫刀、起子、改造銀色四五手槍槍身1 枝
    、槍管6 支、槍零組件1 包、塑膠槍零件1 包、四輪輪軸1
    個送內政部警政署刑事警察局鑑定結果，認定「改造四五手
    槍槍身1 枝、槍管6 支、槍零組件1 包、塑膠槍零件1 包部
    分，認係玩具槍零件及土造金屬槍管半成品等物品，無法供
    組成槍枝成品。四輪輪軸1 個亦認非直接供製造槍彈使用之
    工具，亦無法供組成槍枝。就鉗子、小挫刀、起子部分，雖
    認可供「土造金屬槍管」製造使用」，惟該局鑑定意見亦稱
    ：是否能製造完成該槍管，無法臆測，有該局90年8 月23日
    90刑鑑字第175585號、90年10月31日90刑鑑字第20649 號函
    各乙份在卷可憑（見本院上更 (一)卷 第63頁、第64頁、第
    79頁）。參照該局前揭有關扣案槍枝是否具殺傷力之鑑驗通
    知書所載，查獲管制編號0000000000號手槍，係玩具槍換裝
    車通之金屬槍管改造而成觀之，扣案鉗子、小挫刀、起子顯
    無法供車通金屬槍管之用。則上訴人甲○○前揭所供：槍枝
    係楊凱倫負責改造云云；楊凱倫所供：叫甲○○改裝云云，
    即難謂與事實相符，尚難採為上訴人甲○○有製造附表(一)編
    號1 及編號9 所示槍枝之不利認定。
  (二)楊凱倫於檢察官偵查中辯稱：係我弟弟楊哲銘所組裝云云（
    見偵查卷第55頁背面）；於原審供稱：槍枝是係一「細漢」
    拿來給我的（見原審卷第26頁背面）；於本院更審前辯稱：
    是我弟弟之朋友寄藏，非我所製造，是人家拿來的，拿來即
    組合好的各等語（見本院上訴卷第31頁、42頁背面），均否
    認有與上訴人甲○○共同製造槍枝之犯行，雖上開所辯為證
    人即楊凱倫之弟弟楊哲銘於偵查中所否認（見偵卷第87頁背
    面）。惟依楊凱倫否認犯行所持之辯解縱令不能成立，仍非
    有積極之證據足以證明楊凱倫有製造手槍之行為，不得僅以
    所辯不能證明為真實，即據以認定楊凱倫有製造扣案附表(一)
    編號1 及編9 所示之手槍之犯行。再者，楊凱倫雖供稱：購
    買5 枝槍管，準備請人改造。因為有1 枝故障，想買回來修
    理等語，惟縱令屬實，此亦僅止於預備階段，為槍砲彈藥刀
    械管制條例所不罰之行為。楊凱倫既無製造扣案附表(一)編號
    1 及編號9 所示手槍之行為，上訴人甲○○即無與之有共同
    之犯意聯及行為分擔之問題，亦查無上訴人甲○○有製造槍
    枝之事證，此外亦查無其他確切之證據足以證明上訴人甲○
    ○有公訴人所指製造槍枝之罪嫌，此部分罪嫌即屬不能證明
    ，原應為無罪之諭知，惟公訴人認此部分與前揭論罪之製造
    子彈部分，有牽連犯之裁判上一罪關係，爰不另為無罪之諭
    知。
五、原審予以論科，固非無見，惟查：（一）公訴人認上訴人甲
    ○○與楊凱倫共同未經許可出借可發射金屬或子彈具有殺傷
    力之玩具手槍部分，認係違反槍砲彈藥刀械管制條例第13條
    第3 項之意圖供他人犯罪而未經許可持有槍枝主要零組件罪
    ；就製造子彈販賣部分，認係犯同條例第12條第3 項、第1
    項之意圖供自已犯罪之用而未經許可製造彈藥罪，均有未洽
    ，已如前述，惟原審未予變更起訴法條而為審判，自有未合
    。（二）上訴人甲○○出借子彈予其友人陳昱任部分，及販
    賣子彈未遂部分，均為起訴效力所及，原審未併予審判，亦
    有違法。（三）警方係於87年5 月21日上午8 時許及下午1
    時40分許，先後在上訴人甲○○之住處及楊凱倫舊宅，分別
    查獲附表(一)、(二)所示之物品，原判決對於查扣槍彈等物品之
    時間、地點漏未記載，且對於兩次所查扣之物品，未分別詳
    加載明，亦有認定事實不明確之違失。（四）並無證據足以
    證明上訴人甲○○有製造具殺傷力玩具槍之犯行，已如前述
    ，原審竟認定上訴人甲○○有製造具殺傷力之玩具槍之犯行
    ，亦有未洽。（五）被告出借槍砲之主要組成零件予陳昱任
    ，係犯係犯槍砲彈藥刀械管制條例第13條第2 項之罪，原判
    決誤為犯同條例第13條第4 項之持有槍砲之主要組成零件罪
    ，為有未合。（六）槍砲彈藥刀械管制條例已於民國94年1
    月26日修正公布，關於未經許可，販賣及寄藏可發射金屬或
    子彈具殺傷力之改造玩具手槍之行為，已經加重其刑責，原
    判決未及比較適用較有利於被告之規定，自有未洽。上訴人
    甲○○上訴否認犯罪，固無足取，然原判決既有上述可議，
    自應由本院將原判決此部分撤銷改判。審酌上訴人甲○○製
    造子彈，及販賣槍彈，嚴重違害社會治安，第念其犯後坦承
    部分犯行，且前此並無不良犯行，有本院被告全國前案記錄
    表表在卷可憑，素行尚佳，製造子彈數量非多，僅持有1 枝
    改造之手槍，且尚未販賣得逞，亦未傷及無辜，其教育程度
    為高級職業學校畢業等一切情狀，分別量處如主文第2 項所
    示之刑，並定其應執行之刑，並併科如主文所示之罰金，及
    諭知罰金易服勞役之折算標準。再者，槍砲彈藥刀械管制條
    例第19條有關強制工作之規定，業經於90年11月14日公布廢
    止，爰不為強制工作之諭知。扣案附表(一)編號1 、2 、9 號
    所示銀色改造具殺傷力手槍1 支（槍枝管制編號0000000000
    ）、子彈6 發改造四五手搶搶身1 支均係違禁物，依刑法第
    38 條 第1 項第1 款宣告沒收；附表(一)編號3 、4 所示火藥
    、彈殼係共犯楊凱倫所有，附表(一)編號5 至編號7 所示起子
    、挫刀、鉗子等係上訴人甲○○所有，且係供製造子彈所用
    之物，依刑法第38條第1 項第2 款宣告沒收。至送驗時試射
    之子彈3 發，及上訴人甲○○製造完成後試射之2 發，試射
    後已不具違禁物之性質，且已滅失，爰不另為沒收之諭知。
    附表(一)編號8 、10至12部分物品，既非違違禁物，亦與本件
    犯罪無關，故亦不諭知沒收。又附表(二)所示物品非上訴人甲
    ○○所有，且無其他證據足以證明係上訴人甲○○或楊凱倫
    供犯罪之用，故亦不為沒收之諭知，附此敘明。
據上論結，應依刑事訴訟法第369 條第1 項前段、第364 條、第
299 條第1 項前段、第300 條，修正前槍砲彈藥刀械管制條例第
11 條 第5 項、第1 項、第4 項、槍砲彈藥刀械管制條例第12條
第5項 、第1 項、第2 項、第13條第2 項、刑法第2 條第1 項但
書、第11條、第28條、第26條前段、第55條、第51條第5 款、第
7 款、第42條第3 項、第38條第1 項第1 款、第2 款，罰金罰鍰
提高標準條例第2 條，判決如主文。
本案經檢察官張金塗到庭執行職務。
中　　華　　民　　國　　94　　年　　7 　　月　　21　　日
                  刑事第九庭    審判長法  官  張明松
                                      法  官  郭玫利
                                      法  官  任森銓
以上正本證明與原本無異。
如不服本判決應於收受本判決後10日內向本院提出上訴書狀，其
未敘述上訴理由者，並得於提起上訴後10日內向本院補提理由書
狀（均須按他造當事人之人數附繕本）「切勿逕送上級法院」。
中　　華　　民　　國　　94　　年　　7 　　月　　21　　日
　　　　　　　　　　　　　　　　　    書記官  蘇恒仁
附錄：本判決論罪科刑法條：
槍砲彈藥刀械管制條例第12條
未經許可，製造、販賣或運輸子彈者，處1 年以上7 年以下有期
徒刑，併科新台幣5,000,000元以下罰金。
未經許可，轉讓、出租或出借子彈者，處6月以上5年以下有
期徒刑，併科新台幣3,000,000元以下罰金。
意圖供自己或他人犯罪之用，而犯前2 項之罪者，處3 年以上10
年以下有期徒刑，併科新台幣7,000,000元以下罰金。
未經許可，持有、寄藏或意圖販賣而陳列子彈者，處5 年以下有
期徒刑，併科新台幣3,000,000元以下罰金。
第1項至第3項之未遂犯罰之。
槍砲彈藥刀械管制條例第13 條
未經許可，製造、販賣或運輸槍砲、彈藥之主要組成零件者，處
3年以上10年以下有期徒刑，併科新台幣7,000,000元以下罰金。
未經許可，轉讓、出租或出借前項零件者，處1 年以上7 年以下
有期徒刑，併科新台幣5,000,000元以下罰金。
意圖供自己或他人犯罪之用，而犯前2項之罪者，處5年以上
有期徒刑，併科新台幣10,000,000元以下罰金。
未經許可，持有、寄藏或意圖販賣而陳列第一項所列零件者，第
6月以上5年以下有期徒刑，併科新台幣3,000,000元以下罰金。
第1項至第3項之未遂犯罰之。
修正前槍砲彈藥刀械管制條例第11條第2項：
未經許可，製造、販賣或運輸第4條第1項第1款所稱其他可
發射金屬或子彈具有殺傷力之各式槍砲者，處5 年以上有期徒刑
，併科新臺幣10,000,000元以下罰金。
未經許可，轉讓、出租或出借前項所列槍砲者，處3 年以上10年
以下有期徒刑，併科新臺幣7,000,000元以下罰金。
意圖供自己或他人犯罪之用，而犯前2 項之罪者，處無期徒刑或
7年以上有期徒刑，併科新臺幣10,000,000元以下罰金。
未經許可，持有、寄藏或意圖販賣而陳列第1 項所列槍砲者，處
1 年以上7 年以下有期徒刑，併科新臺幣7,000,000 元以下罰金
。第1項至第3項之未遂犯罰之。
附表（一）：
┌───┬──────────┬──────┬─────────────┐
│ 編號 │    品       名     │  數   量   │      備          註      │
├───┼──────────┼──────┼─────────────┤
│  1   │改造手槍(含彈匣一個)│    1支     │ 槍枝管制編號0000000000   │
├───┼──────────┼──────┼─────────────┤
│  2   │    子    彈        │    9顆     │ 送驗時試射3顆，剩6顆     │
├───┼──────────┼──────┼─────────────┤
│  3   │    火    藥        │    1包     │                          │
├───┼──────────┼──────┼─────────────┤
│  4   │    彈   殼         │    2個     │                          │
├───┼──────────┼──────┼─────────────┤
│  5   │    起    子        │    2支     │                          │
├───┼──────────┼──────┼─────────────┤
│  6   │    挫    刀        │    4支     │                          │
├───┼──────────┼──────┼─────────────┤
│  7   │    鉗    子        │    2支     │                          │
├───┼──────────┼──────┼─────────────┤
│  8   │    塑膠槍零件      │    1包     │                          │
├───┼──────────┼──────┼─────────────┤
│  9   │    改造四五手槍槍身│    1支     │  含彈匣1 個              │
├───┼──────────┼──────┼─────────────┤
│  10  │    輪    軸        │    1個     │                          │
├───┼──────────┼──────┼─────────────┤
│  11  │    槍    管        │    5枝     │                          │
├───┼──────────┼──────┼─────────────┤
│  12  │    槍 零 件        │    1包     │                          │
└───┴──────────┴──────┴─────────────┘
附表（二）：
┌───┬──────────┬──────┬─────────────┐
│ 編號 │    品       名     │  數   量   │      備          註      │
├───┼──────────┼──────┼─────────────┤
│  1   │    槍    管        │    1支     │                          │
├───┼──────────┼──────┼─────────────┤
│  2   │    彈    匣        │    1個     │                          │
├───┼──────────┼──────┼─────────────┤
│  3   │    彈    殼        │    1粒     │                          │
├───┼──────────┼──────┼─────────────┤
│  4   │    鋼    珠        │    1包     │                          │
├───┼──────────┼──────┼─────────────┤
│  5   │    鑽    頭        │    2支     │                          │
├───┼──────────┼──────┼─────────────┤
│  6   │    空氣砂輪機      │    1台     │                          │
├───┼──────────┼──────┼─────────────┤
│  7   │    鉗    子        │    2支     │                          │
├───┼──────────┼──────┼─────────────┤
│  8   │    小 挫 刀        │    2支     │                          │
├───┼──────────┼──────┼─────────────┤
│  9   │    起    子        │    2支     │                          │
└───┴──────────┴──────┴─────────────┘
